臺灣臺中地方法院民事判決
109年度沙簡字第551號
原        告  劉謹慧  
訴 訟 代理人  侯志翔律師
複  代 理 人  孫瑋澤律師(於民國110年2月23日具狀終止委任)
被        告  張秀芳（即張元科之承受訴訟人）

兼 上 一 人
法 定 代理人  張江碧芬（即張元科之承受訴訟人）

訴 訟 代理人  蔡其展律師
受告知訴訟人  黃美玲  

              蕭漢芳  
上列當事人間確請求認通行權存在事件，經本院於民國110年10
月19日言詞辯論終結，判決如下：
    主      文
確認原告就坐落臺中市○○區○○○段○○○地號土地如附圖一所示編號
A1部分面積一點一三平方公尺及編號A2部分面積四十四點○五平
方公尺有通行權存在。
被告應容忍原告於第一項土地範圍通行使用，不得設置障礙物或
為任何禁止、妨害原告通行之行為。
被告應將坐落臺中市○○區○○○段○○○地號土地上如附圖一所示編號
A1部分面積一點一三平方公尺之圍牆拆除。
訴訟費用由被告負擔。
    事實及理由
壹、程序方面：
一、按當事人死亡者，訴訟程序在有繼承人、遺產管理人或其他
    依法令應續行訴訟之人承受其訴訟以前當然停止；承受訴訟
    人，於得為承受時，應即為承受之聲明。他造當事人，亦得
    聲明承受訴訟；當事人不聲明承受訴訟時，法院亦得依職權
    ，以裁定命其續行訴訟，民事訴訟法第168條、第175條、第
    178條分別定有明文。經查，原告於民國109年9月10日起訴
    後，被告張元科於110年10月16日死亡，致本件訴訟程序當
    然停止，而張江碧芬為張元科之配偶，及張秀芳為張元科之
    子女，並共同具狀聲明承受本件訴訟，有民事聲明承受訴訟
    狀、繼承系統表、戶籍謄本、戶口名簿影本在卷可按，於法
    核無不合，合先敘明。
二、復按不變更訴訟標的，而補充或更正事實上或法律上之陳述
    者，非為訴之變更或追加，民事訴訟法第256 條定有明文。
    復查，原告起訴時，其訴之聲明原請求：（一）確認原告對
    被告所有坐落臺中市○○區○○○段000地號土地（下稱系爭229
    地號土地，實際面積以地政機關測量為準）有通行權利。（
    二）被告應將坐落系爭229地號土地上之圍牆（實際位置及
    面積以地政機關測量為準）除去。（三）被告應容忍原告通
    行系爭229地號土地，不得有任何禁止或設置障礙物等妨礙
    原告人車通行之行為（見本院1109年度補字第1971號卷第11
     頁）。嗣後，原告依臺中市大甲地政事務所測量結果，於1
    10年8月17日提出「民事爭點整理暨辯論意旨狀」，並於同
    年10月19日本院言詞辯論期日聲明請求：（一）確認原告對
    被告所有系爭229地號土地如臺中市大甲地政事務所110年5
    月18日土地複丈成果圖（即本判決附圖一）所示編號A1、A2
    部分（面積45.18平方公尺）有通行權利。（二）被告應將
    前項土地上如附圖一所示編號A1部分之圍牆（面積1.13平方
    公尺）拆除。（三）被告應容忍原告通行第一項之土地，不
    得有任何禁止或設置障礙物等妨礙原告人車通行之行為（見
    本院109年度沙簡字第551號卷第453、505頁）。核屬不變更
    訴訟標的，僅補充事實上之陳述，合於前開規定，應予准許
    。　　
貳、實體方面：
一、原告主張：（一）坐落臺中市○○區○○○段000000000000000地
    號土地（下稱系爭224、225、226、227地號土地）之使用類
    別均為乙種建築用地。且系爭226、227地號土地（權利範圍
    均為全部）及其上建號95號即門牌號碼臺中市○○區○○路○○巷
    00號房屋（下稱系爭39號房屋，權利範圍全部），均於98年
    1 月6日以買賣為原因登記於原告名下，均屬原告所有，及
    系爭224、225地號土地（權利範圍均為全部）亦均於98年1 
    月6日以買賣為原因登記於原告名下，均屬原告所有。（二
    ）系爭229地號土地之使用類別為乙種建築用地，且系爭229
    地號土地（權利範圍全部）及其上建號96號即門牌號碼臺中
    市○○區○○路○○巷00號房屋（下稱系爭37號房屋，權利範圍全
    部），均於98年9 月2日以買賣為原因登記於張元科名下。
    （三）系爭226、227地號土地之北側與系爭224、225地號土
    地相鄰，及系爭226、227地號土地之南側與系爭229地號土
    地及同段228地號土地（下稱系爭228地號土地）相鄰，及系
    爭229、228地號土地之南側毗鄰坐落同段241地號土地上仁
    美巷，故系爭224、225、226、227地號土地均為袋地，僅得
    經由系爭229地號土地向南通行至仁美巷。且如附圖一所示
    通行方案，即通行坐落系爭229 地號土地如附圖一所示編號
    A1部分面積1.13 平方公尺及編號A2部分面積44.05平方公尺
    ，係以法定空地供其東側系爭37、39號房屋通行之私設巷道
    ，應屬對周圍地損害最少之通行方式，為此爰依民法第787
    條規定袋地通行權之法律關係，請求確認原告就如附圖一所
    示編號A1、A2部分有通行權存在。（四）系爭37、39號房屋
    原均可由其西側即其大門前方空地向南通行至仁美巷，然因
    被告在如附圖一所示編號A1部分設置圍牆，致系爭39號房屋
    無法再經由其西側即其大門前方空地向南通行至仁美巷，故
    請求被告應將如附圖一所示編號A1部分之圍牆拆除，及被告
    應容忍原告於如附圖一所示編號A1、A2部分土地範圍通行使
    用，不得設置障礙物或為任何禁止、妨害原告通行之行為等
    語。並聲明：（一）確認原告對被告所有系爭229地號土地
    如附圖一所示編號A1、A2部分（面積45.18平方公尺）有通
    行權利。（二）被告應將前項土地上如附圖一所示編號A1部
    分之圍牆（面積1.13平方公尺）拆除。（三）被告應容忍原
    告通行第一項之土地，不得有任何禁止或設置障礙物等妨礙
    原告人車通行之行為。　　
二、被告則以：（一）系爭228地號土地為被告所有，亦為系爭3
    7號房屋之基地。且坐落系爭229地號土地上如附圖一所示編
    號A1部分面積1.13 平方公尺之圍牆係由張元科所設置，用
    以區分系爭226地號土地之南側與系爭229地號土地之北側相
    鄰經界線。（二）坐落臺中市○○區○○○段00000000000地號土
    地（下稱系爭213、214、215地號土地）上如臺中市大甲地
    政事務所110年5月18日土地複丈成果圖（即本判決附圖二）
    所示編號B部分為現有巷道，向南可通行至仁美巷，系爭224
    、225、226、227地號土地並非袋地。（三）系爭224、225
    、226地號土地均屬原告所有，及系爭224地號土地與如附圖
    二所示編號B部分相鄰，向南可通行至仁美巷，且系爭224、
    215、214、213地號土地均分割自重測前內水尾段373地號土
    地，原告依民法第789條第1項規定，僅得經由坐落系爭213
    、214、215地號土地上如附圖二所示編號B部分，向南可通
    行至仁美巷。（四）被告將如附圖一所示編號A1、A2部分作
    為車庫及種植盆栽使用，並非損害最小之處所。且坐落系爭
    229地號土地上如附圖二所示編號C部分寬為1.2公尺，雖有
    水溝通過，然被告同意原告得基於通行之目的在水溝上鋪設
    鐵板，故只需通行如附圖二所示編號C部分，即可為通常使
    用等語資為抗辯。並聲明：原告之訴駁回。
三、本院之判斷：
（一）原告主張：系爭224、225、226、227地號土地之使用類別
      均為乙種建築用地，且系爭226、227地號土地（權利範圍
      均為全部）及其上建號95號即門牌號碼臺中市○○區○○路○○
      巷00號房屋（即系爭39號房屋，權利範圍全部），均於98
      年1 月6日以買賣為原因登記於原告名下，均屬原告所有
      。以及系爭224、225地號土地（權利範圍均為全部），亦
      均於98年1 月6日以買賣為原因登記於原告名下，均屬原
      告所有等情，有建物及土地登記謄本在卷可稽（見本院10
      9年度補字第1971號卷第19至24頁，及本院109年度沙簡字
      第551號卷第209至215頁），並為被告所不爭執（見本院1
      09年度沙簡字第551號卷第463頁），自堪信為真實。
（二）原告主張：系爭229地號土地之使用類別為乙種建築用地
      且系爭229地號土地（權利範圍全部）及其上建號96號即
      門牌號碼臺中市○○區○○路○○巷00號房屋（即系爭37號房屋
      ，權利範圍全部），均於98年9 月2日以買賣為原因登記
      於張元科名下等情，有建物及土地登記謄本在卷可稽（見
      本院109年度沙簡字第551號卷第35至41頁），並為被告所
      不爭執（見本院109年度沙簡字第551號卷第463頁），自
      堪信為真實。又被告辯稱：坐落臺中市○○區○○○段000地號
      土地（即系爭228地號土地）為其所有，及該筆土地亦為
      系爭37號房屋之基地等情，為原告所不爭執（見本院109
      年度沙簡字第551號卷第454頁），亦與卷附建物登記謄本
      記載系爭37號房屋坐落系爭228、229地號土地乙節互核一
      致（見本院109年度沙簡字第551號卷第39頁），是以，被
      告所辯前情，應堪採信。
（三）原告主張：系爭226、227地號土地之北側與系爭224、225
      地號土地相鄰，及系爭226、227地號土地之南側與系爭22
      8、229地號土地相鄰，及系爭229地號土地之南側毗鄰坐
      落同段241地號土地上仁美巷，故系爭224、225、226、22
      7地號土地均為袋地，僅得經由系爭229地號土地向南通行
      至仁美巷等情，被告則辯稱：坐落臺中市○○區○○○段00000
      000000地號土地（即系爭213、214、215地號土地）上如
      附圖二所示編號B部分為現有巷道，向南可通行至仁美巷
      ，故系爭224、225、226、227地號土地並非袋地等語，經
      查：
　　1.按土地因與公路無適宜之聯絡，致不能為通常使用時，除
      因土地所有人之任意行為所生者外，土地所有人得通行周
      圍地以至公路，民法第787 條第1 項定有明文。所謂土地
      與公路無適宜之聯絡，致不能為通常之使用，其情形不以
      土地絕對不通公路為限，即土地雖非絕對不通公路，因其
      通行困難以致不能為正常之使用時，亦應許其通行周圍地
      以至公路（最高法院84年度臺上字第2694號民事裁判意旨
      參照）。
    2.查系爭226、227地號土地之北側與系爭224、225地號土地
      相鄰，及系爭226、227地號土地之南側與系爭228、229地
      號土地相鄰，及系爭228、229地號土地之南側與同段241
      地號土地相鄰，以及系爭224、227、228地號土地之東側
      由北向南依序與坐落臺中市○○區○○○段00000000000地號土
      地（即系爭215、214、213地號土地）相鄰等情，有地籍
      圖謄本在卷可稽（見本院109年度補字第1971號卷第25頁
      ），自堪信為真實。
　  3.查系爭213、214地號土地之使用類別均為乙種建築用地，
      及該2筆土地（權利範圍均為全部）均於107年4 月27日以
      買賣為原因登記於受告知訴訟人黃美玲名下等情，有土地
      登記謄本在卷可稽（見本院109年度沙簡字第551號卷第19
      7至207頁），自堪信為真實。且系爭215地號土地之使用
      類別為乙種建築用地，及該筆土地（權利範圍為全部）於
      95年6月8日以買賣為原因登記於受告知訴訟人蕭漢芳名下
      等情，有土地登記謄本在卷可稽（見本院109年度沙簡字
      第551號卷第349頁），自堪信為真實。　　　
    4.查坐落系爭229地號土地上如附圖一所示編號A1 部分面積
      1.13平方公尺為1道圍牆，且其南側有擺放一排盆栽，其
      東側則與系爭37、39號房屋相鄰，並位於系爭37、39號房
      屋之間；及如附圖一所示編號A1部分圍牆之西側另有一道
      圍牆，且其東側有擺放一排盆栽，其西側則為水溝（參見
      附圖二所示編號D部分），除此之外，系爭37、39號房屋
      之西側即其大門前方並無其他地上物；及系爭37號房屋之
      南側直接面臨仁美巷，中間並無任何地上物阻隔；及系爭
      37、39號房屋之北側並無任何道路可供通行等情，業經本
      院於110 年5 月3日會同兩造至現場勘驗明確，並囑託臺
      中市大甲地政事務所派員會同測量，有勘驗筆錄、現場照
      片及臺中市大甲地政事務所於110年5月21日以甲地二字第
      1100003923號函檢送土地複丈成果圖附卷可稽（見本院10
      9年度沙簡字第551號卷第233至311頁、第337至341頁），
      並為兩造所不爭執（本院109年度沙簡字第551號卷第438
      、508頁），自堪信為真實。參以，被告自承如附圖一所
      示編號A1 部分圍牆係其所設置乙節（本院109年度沙簡字
      第551號卷第245頁），綜上，足見系爭37、39號房屋原均
      可由其西側即其大門前方空地向南通行至仁美巷，然因被
      告在如附圖一所示編號A1部分設置圍牆，致系爭39號房屋
      無法再經由其西側即其大門前方空地向南通行至仁美巷。
　  5.證人李芳政於110年8月3日本院言詞辯論期日具結證稱：
　　　「（提示本院109年度補字第1971號卷第19頁建物登記謄
      本記載建號臺中市○○區○○○段00號即門牌號碼水美路仁美
      巷39號房屋於68年8月3日建築完成，及提示本院109年度
      沙簡字第551號卷第39頁建物登記謄本記載建號臺中市○○
      區○○○段00號即門牌號碼水美路仁美巷37號房屋於68年8月
      3日建築完成，證人李芳政有無參與此二棟房屋之興建事
      宜？）這是我父親李唐蓋的房子，蓋房子的過程中我有幫
      忙，都是依照我父親的指示。（上開二棟房屋是否於同時
      間一起建造？有無申請建築執照及使用執照？）一、上開
      二棟房屋是於同時間一起建造。當時是蓋一個社區，有好
      幾棟房子。二、都有保存登記，有無申請建築執照及使用
      執照我不了解，因為我沒有經手。（提示本院109年度沙
      簡字第551號卷第301、303、311頁照片，靠近仁美巷之房
      屋是否為門牌號碼水美路仁美巷37號房屋？）  是。（門
      牌號碼水美路仁美巷39號房屋是否位在門牌號碼水美路仁
      美巷37號房屋之北側，並未直接面臨仁美巷？）
      是。（提示本院109年度沙簡字第551號卷第301、303、31
　　  1頁照片，門牌號碼水美路仁美巷37號房屋之前方空地用
　　  途為何？）因為當初蓋房子的時候，有法定空地，所以就
      預留在房子的前面，拿來當路。當時整個社區都是這樣設
      計的，但是法定空地還是屬於私人的土地，還是登記在私
      人的名下。（提示本院109年度沙簡字第551號卷第301、3
      03、311頁照片，門牌號碼水美路仁美巷39號房屋應如何
      通行仁美巷？）走房屋前面地法定空地。（興建門牌號碼
      水美路仁美巷39號房屋之時，有無預留門牌號碼水美路仁
      美巷39號房屋通行仁美巷之方式？）走房屋前面地法定空
      地，就是興建房屋時預留的通行方式。（提示原告於110
      年3月12日提出『民事陳報暨準備二狀』第3頁第（五）2.段
      記載原告主張：門牌號碼水美路仁美巷37、39號房屋屬同
      一建築基地申請起造，房屋前方係預留給內側住戶通往仁
      美巷之私設道路等情〈見本院109年度沙簡字第551號卷第1
      61頁〉，請證人確認有無此事？）當初的原意是把法定空
      地比留著在房屋前面，當作道路供大家通行，社區裡面每
      一排房子都是這樣的設計方式，每排房子都是通行前面的
      法定空地。法定空地比是為了房屋的容積率。（提示本院
      109年度沙簡字第551號卷第301、303、311頁照片，依證
      人前開所述，是否指門牌號碼水美路仁美巷37號房屋之前
      方空地係預留給門牌號碼水美路仁美巷39號房屋通往仁美
      巷之通行方式？）可以這麼說。（提示被告於110年2月23
      日提出『民事答辯（一）狀』第1頁第一段記載被告主張：
      原告可經由坐落臺中市○○區○○○段000○000地號土地聯絡坐
      落同段214、213地號土地上現有巷道而通往仁美巷等情〈
      見本院109年度沙簡字第551號卷第141至145頁〉，請證人
      確認有無此事？）前後排房屋有高低差，所以當初預留的
      通行方式是要通行房屋前面的道路。（提示本院卷第301
      頁照片所示房屋旁邊鐵樓梯，是否即證人所指高低差？）
      是，所以當初預留的通行方式是要通行房屋前面的空地。
      」等語（見本109年度沙簡字第551號卷第439至442頁）。
　　6.受告知訴訟人即系爭215地號土地所有權人蕭漢芳於110年
      8月3日本院言詞辯論期日到庭陳稱：「我不同意原告通行
      我的土地，因為我們社區每排房子前面都有預留道路供大
      家通行，我是後排的房屋，兩造是前排的房屋，所以兩造
      應該通行他們前排房屋預留的道路。」等語（見本109年
      度沙簡字第551號卷第438頁）。　　
　　7.受告知訴訟人即系爭213、214地號土地所有權人黃美玲於
      110年10月19日本院言詞辯論期日到庭陳稱：「我的房屋
      門牌號碼為水美路仁美巷43之1 號及43之2 號，是位於兩
      造房屋之後面，我房屋前面有壹條路可以通往仁美巷，但
      是是死巷子，我房屋前面的路是專供我們這一排四戶房屋
      通行的，我是比較靠近仁美巷的43之1 、43之2 ，裡面還
      有兩間房屋，我不同意讓原告走我房屋前面這條路，因為
      本件訴訟是兩造之間的糾紛，跟我們後面這排房屋沒關係
      ，我認為原告也應該要通行原告房屋前面的路，我房屋前
      面的路是位在被告房屋的後面。」等語（見本109年度沙
      簡字第551號卷第508頁）。　
　　8.綜上，足認坐落系爭229地號土地上如附圖一所示編號A1
      、A2部分，及坐落系爭213、214、215地號土地上如附圖
      二所示編號B部分，均係以法定空地供其東側房屋通行之
      私設巷道，均非屬供公眾通行之既成道路，且系爭213、2
      14、215地號土地之所有權人即受告知訴訟人黃美玲與蕭
      漢芳均表示不同意讓原告通行其所有前揭土地，且系爭22
      4、225、226、227地號土地並未直接面臨仁美巷，是以，
      系爭224、225、226、227地號土地確實與公路無適宜之聯
      絡而為袋地。
（四）原告主張：如附圖一所示通行方案，即通行坐落系爭229 
      地號土地如附圖一所示編號A1部分面積1.13 平方公尺及
      編號A2部分面積44.05平方公尺，係以法定空地供其東側
　　　系爭37、39號房屋通行之私設巷道應屬對周圍地損害最少
      之通行方式，故請求確認原告就如附圖一所示編號A1 、
　　　A2部分有通行權存在等情，被告則辯稱：系爭224、225、
      226地號土地均屬原告所有，及系爭224地號土地與如附圖
      二所示編號B部分相鄰，向南可通行至仁美巷，且系爭224
      、215、214、213地號土地均分割自重測前內水尾段373地
      號土地，原告依民法第789條第1項規定，僅得經由坐落系
      爭213、214、215地號土地上如附圖二所示編號B部分，向
      南可通行至仁美巷。且被告將如附圖一所示編號A1、A2部
      分作為車庫及種植盆栽使用，並非損害最小之處所，及坐
      落系爭229地號土地上如附圖二所示編號C部分雖有水溝通
      過，然被告同意原告得基於通行之目的在水溝上鋪設鐵板
      ，故只需通行如附圖二所示編號C部分，即可為通常使用
      等語，復查：
    1.按前項情形，有通行權人應於通行必要之範圍內，擇其周
      圍地損害最少之處所及方法為之，民法第787 條第2 項前
      段定有明文。而所謂通行必要範圍內，周圍地損害最少之
      處所及方法，應依社會通常之觀念，就附近周圍地之土地
      性質、地理狀況，相鄰土地所有人及利用人之利害得失，
      斟酌判斷之。
　　2.復按因土地一部之讓與或分割，而與公路無適宜之聯絡，
      致不能為通常使用者，土地所有人因至公路，僅得通行受
      讓人或讓與人或他分割人之所有地。數宗土地同屬於一人
      所有，讓與其一部或同時分別讓與數人，而與公路無適宜
      之聯絡，致不能為通常使用者，亦同，民法第789 條第1 
      項亦有明定。
　　3.查系爭226、229地號土地於重測前地號分別內水尾段377
      之5、377之6地號，且此2筆土地均係於68年間分割自同段
      377地號土地等情，有土地登記謄本在卷可稽（見本院109
      年度補字第1971號卷第21頁及本院109年度沙簡字第551號
      卷第35、327頁），自堪信為真實，揆諸前揭說明，系爭2
      26地號土地得通行同分割自同段377地號土地之系爭229地
      號土地，則被告辯稱：原告依民法第789條第1項規定，僅
      得經由坐落系爭213、214、215地號土地上如附圖二所示
      編號B部分，向南可通行至仁美巷等情，尚非可採。
　　4.原告主張如附圖一所示通行方案，即通行坐落系爭229 地
      號土地如附圖一所示編號A1部分面積1.13 平方公尺及編
      號A2部分面積44.05平方公尺等情，係由系爭229 地號土
      地之南側通往仁美巷，且坐落系爭229地號土地上如附圖
      一所示編號A1、A2部分係以法定空地供其東側房屋通行之
      私設巷道乙節已如前述，是以，原告主張通行如附圖一所
      示編號A1、A2部分，係利用原通行方式，應屬對周圍地損
      害最少之處所及方法。　　
    5.被告固辯稱原告得通行如附圖二所示編號B、C部分等情。
      惟查：（1）如附圖二所示編號B部分之地勢較高，其西側
      相鄰系爭224地號土地之地勢較低，二者間高低落差已達4
      格階梯之高度乙節，業經本院於110 年5 月3日會同兩造
      至現場勘驗明確，有勘驗筆錄及現場照片在卷可稽（見本
      院109年度沙簡字第551號卷第247頁、第299至301頁），
      可見如附圖二所示編號B部分並非適宜之通行方式。（2）
      被告所指如附圖二所示編號C部分寬度僅有1.2公尺，且其
      西側部分為水溝等情，業經本院於110年5月3日會同兩造
      至現場勘驗明確，有勘驗筆錄及現場照片在卷可稽（見本
      院109年度沙簡字第551號卷第253、291頁），足見如附圖
      二所示編號C部分亦非適宜之通行方式。
    6.綜上以析，原告主張如附圖一所示編號A1、A2部分通行方
      案，為對周圍地損害最少之處所及方法。從而，原告請求
      確認其就系爭229地號土地如附圖一所示編號編號A1部分
      面積1.13 平方公尺及編號A2部分面積44.05平方公尺有通
      行權存在，為有理由，應予准許。
（五）按有通行權人於必要時，得開設道路。但對於通行地因此
      所受之損害，應支付償金，民法第788 條第1 項定有明文
      。次按民法關於袋地通行權之規定，旨在於調和土地相鄰
      之關係，以全其土地之利用，故明定周圍地所有人負有容
      忍通行之義務（最高法院85年度臺上字第1781號民事裁判
      意旨參照）。復按土地因與公路無適宜之聯絡，致不能為
      通常之使用者，土地所有人得通行周圍地以至公路，民法
      第787條第1項前段定有明文，其目的乃使土地與公路有適
      宜之聯絡，而得為通常之使用，故妨阻土地與公路適宜之
      聯絡，致不能為通常之使用者，土地所有人得請求除去之
      ，所妨阻者，不限於周圍地上，即在公路上亦然，始能貫
      徹該條規定之目的（最高法院88年度臺上字第2864號民事
      裁判意旨參照）。是以，土地所有人取得袋地通行權，通
      行地所有人有容忍其通行之義務，倘妨阻土地與公路適宜
      之聯絡，或為其他妨害，致不能為通常之使用者，通行權
      人自得請求予以除去或禁止。又查，原告就系爭229地號
      土地如附圖一所示編號A1、A2部分有通行權存在乙節已如
      前述，揆諸前揭說明，被告負有容忍原告通行之義務，然
      因被告在如附圖一所示編號A1部分設置圍牆，致原告無法
      經由系爭37、39號房屋之西側即其大門前方空地向南通行
      至仁美巷，從而，原告請求被告應將如附圖一所示編號A1
      部分之圍牆拆除被告應將如附圖一所示編號A1部分之圍牆
      拆除，及被告應容忍原告於如附圖一所示編號A1、A2部分
      土地範圍通行使用，不得設置障礙物或為任何禁止、妨害
      原告通行之行為，均有理由，應予准許。
（六）綜上所述，原告依袋地通行權之法律關係，請求確認原告
      就系爭229地號土地如附圖一所示編號編號A1部分面積1.1
      3 平方公尺及編號A2部分面積44.05平方公尺有通行權存
      在，及被告應容忍原告於如附圖一所示編號A1、A2部分土
      地範圍通行使用，不得設置障礙物或為任何禁止、妨害原
      告通行之行為，以及被告應將如附圖一所示編號A1部分之
      圍牆拆除，均有理由，應予准許。
（七）本件事證已臻明確，兩造其餘之攻擊防禦方法及未經援用
      之證據，經本院斟酌後，認為均不足以影響本判決之結果
      ，自無逐一詳予論駁之必要，併此敘明。
四、訴訟費用負擔之依據：民事訴訟法第78條。
中    華    民    國   110    年    11    月    24    日
                  沙鹿簡易庭  法  官  賴秀雯
以上為正本係照原本作成。
如不服本判決，應於送達後二十日內，向本院提出上訴狀並表明
上訴理由，如於本判決宣示後送達前提起上訴者，應於判決送達
後二十日內補提上訴理由書（須附繕本）。如委任律師提起上訴
者，應一併繳納上訴審裁判費。
中    華    民    國   110    年   11     月    24   日
                              書記官  陳任鈞